【裁判字號】    97,交聲,76
【裁判日期】    970530
【裁判案由】    違反道路交通管理處罰條例
【裁判全文】
臺灣宜蘭地方法院交通事件裁定          97年度交聲字第76號
原處分機關  交通部公路總局臺北區監理所宜蘭監理站
異  議  人
即受處分人  甲○○
上列受處分人因違反道路交通管理處罰條例案件，對於交通部公
路總局臺北區監理所宜蘭監理站民國97年3月5日所為之宜監字第
裁43─Q00000000號裁決聲明異議，本院裁定如下：
    主  文
異議駁回。
    理  由
一、原處分意旨略以：異議人即受處分人甲○○於民國97年1月2
    1日晚上9時25分許，駕駛車牌號碼U5—7610號自小客車，在
    宜蘭縣壯圍鄉○○○○○道路與宜191線道路交岔口處，於設有
    燈光號誌管制之交岔路口闖紅燈直行，經宜蘭縣警局礁溪分
    局以宜警交字第Q00000000號製單舉發，交通部公路總局臺
    北區監理所宜蘭監理站遂依道路交通管理處罰條例第53條第
    1項、第63條第1項第3款規定，裁處受處分人罰鍰新臺幣二
    千七百元，並記違規點數三點。
二、異議意旨略以：97年1月21日晚上9時25分許，異議人駕駛車
    牌號碼U5—7610號自小客車，沿宜蘭縣壯圍鄉○○○○○道路
    往頭城方向直行，於通過宜192線道路與宜191線道路交岔口
    後，警察攔下異議人，說異議人剛才經過宜192線道路與宜1
    91線道路交岔口時闖紅燈，但異議人確實是在綠燈狀態下通
    過上開交岔口，異議人並沒有闖紅燈，警員也沒有提出採證
    相片或錄影證明，所以本件舉發及裁決均不合法，為此，聲
    明異議，請求撤銷原處分。
三、按汽車駕駛人，行經有燈光號誌管制之交岔路口闖紅燈者，
    處新臺幣一千八百元以上五千四百元以下罰鍰，並記違規點
    數三點，道路交通管理處罰條例第53條第1項、第63條第1項
    第3款定有明文。經查：
（一）異議人並不否認「伊於97年1月21日晚上9時25分許，確實
      曾經駕駛車牌號碼U5—7610號自小客車，於通過設有燈光
      號誌管制之宜蘭縣壯圍鄉○○○○○道路與宜191線道路交岔
      口後，遭警方以闖紅燈之理由攔停開單告發。」之事實（
      見本院卷第18、19頁），並有舉發違反道路交通管理事件
      通知單一件在卷可稽。
（二）其次，證人即舉發員警陳照欽已於本院調查時結證「97年
      1月21日晚上9時25分，我與所長楊景森一起在宜192線道
      路及宜191線道路交岔口的宜192線道路邊執勤，我看到U5
      —7610號自小客車沿著宜192線道路往頭城方向行駛，在
      經過宜192線道路與宜191線道路交岔口時闖紅燈直行，我
      就攔停U5—7610號自小客車，駕駛人就是異議人甲○○，
      我就依法開單告發，並將舉發單交由甲○○有簽收。當天
      執勤是從晚上8時開始，本來是有使用錄影機，可是後來
      可能沒電，所以沒有拍到U5—7610號自小客車闖紅燈的畫
      面。但我確實親眼看見U5—7610號自小客車是在宜192線
      道路號誌燈為紅燈狀況下，闖越紅燈通過宜192線道路與
      宜191線道路交岔路口繼續沿宜192線道路往前行駛，本件
      攔停舉發是正確無誤的。」等語綦詳（見本院卷第19、20
      頁），核與證人即另一在場目擊之員警楊景森於本院調查
      時所結證「97年1月21日晚上9時25分，我跟陳照欽在壯圍
      鄉○○○○○道路與191線道路交岔口的宜192線道路路邊執
      勤，我看到U5—7610號自小客車沿著宜192線道路往頭城
      方向行駛，於行經宜192線道路與191線道路交岔口時，U5
      —7610號自小客車直行闖越紅燈，繼續沿宜192線道路往
      前行駛，我們就當場攔停U5—7610號自小客車，由陳照欽
      開單告發，並將舉發單交給駕駛人就是異議人簽名收受。
      當天本來有使用錄影機，可是我們使用了一個多小時後，
      可能是沒電或記憶體容量不足，所以沒有拍到U5—7610號
      自小客車闖紅燈的畫面。但我確實是親眼看到U5—7610號
      自小客車是在宜192線道路號誌燈為紅燈狀況下，闖越紅
      燈通過宜192線道路與宜191線道路交岔口繼續沿宜192線
      道路往前行駛，本件舉發是正確無誤的。」之情節相符（
      見本院卷第29頁）。而證人陳照欽雖係本件原處分機關認
      定異議人有前揭違規行為之舉發員警、證人楊景森亦係當
      天與陳照欽一同執勤之員警，然因異議人並無法舉出或請
      本院調查任何對其有利之證據資料，以使本院對證人陳照
      欽、楊景森所供述之異議人違規事實產生任何合理之懷疑
      ，且於本件卷存證據資料內，亦無任何積極證據足以證明
      證人陳照欽、楊景森上開供述係屬虛偽，更無足以令人顯
      信渠等供述為不可採之品性證據或前科證據存在，且衡諸
      證人陳照欽、楊景森與異議人素不相識，並無宿怨，亦無
      仇隙，渠等顯無自陷於偽證罪之追訴而構詞誣賴異議人之
      理，故自不得以證人陳照欽、楊景森為本件開單告發之執
      勤員警，即全盤抹煞渠等在訴訟上之證人資格或其證詞之
      真實性。換言之，證人陳照欽、楊景森所為之前揭證詞，
      應堪信為真實，異議人空言否認證人陳照欽、楊景森證詞
      之真實性，並辯稱「伊於通過宜蘭縣壯圍鄉○○○○○道路
      與宜191線道路交岔口時並未有闖紅燈之違規行為。」云
      云，自不足採。
（三）再者，交通警察製單舉發違反道路交通管理處罰條例所列
      之違規行為，係公務員基於職務上之權力，依法所為之公
      法上行為，基於公務員為公法上行為具有公信力之原則，
      該行政行為當可被推定為真正，其據以依法處分之事實認
      定原則上亦應被推定為正確無誤。而本此公信原則，立法
      者更於道路交通管理處罰條例第92條第3項為授權之規定
      ，授權交通部、內政部制定違反道路交通管理事件統一裁
      罰基準及處理細則，俾使執勤員警得當機處分以達維護交
      通秩序、安全之行政目的。更何況，交通違規行為通常於
      瞬間發生並結束，若要求執勤員警所有的舉發行政行為均
      需預留照相、錄音、錄影或其他科學證據以證其實，則國
      家維護交通秩序、安全之行政措施勢必窒礙難行，故刑事
      訴訟法就犯罪證據有關之規定中，與屬行政秩序罰之交通
      違規裁罰本質不合之部分，於道路交通案件處理程序內，
      自不在準用之列。此外，各種交通違規行為，各有其不同
      之執行方法，就超速、酒醉駕車而言，非輔以科學工具，
      固難僅憑執勤者之五官知覺判斷之，然就駕駛者及前座乘
      客未繫安全帶、闖紅燈言，單憑執勤者之目擊即可確定，
      並非件件違規行為均須以照像或錄影舉發，始可認定。從
      而，異議人既未就舉發員警之舉發有誤提出相關證據以供
      調查，本院經查亦無任何證據足資證明舉發員警有捏造事
      實違法取締之情事，則舉發員警本其維護交通秩序、安全
      職責所為之本件舉發，自應受到合法、正確之推定，異議
      人空言辯稱「伊並未有闖紅燈之違規行為，舉發及裁決機
      關均未能提出伊違規之採證相片或錄影等證據。」云云，
      諉無足取。
（四）從而，異議人於97年1月21日晚上9時25分許，駕駛車牌號
      碼U5—7610號自小客車沿宜蘭縣壯圍鄉○○○○○道路行駛
      ，於行經宜蘭縣壯圍鄉○○○○○道路與宜191線道路交岔口
      處，於設有燈光號誌管制之交岔路口闖紅燈直行之違規事
      實，已堪認定。
四、綜上所述，原處分機關所為之本件裁決，核與前舉道路交通
    管理處罰條例第53條第1項、第63條第1項第3款之規定相符
    ，並無違法或不當之處，故異議人以首揭情詞，對於上開裁
    決提起異議，並無理由，應予駁回。
五、據上論斷，依道路交通案件處理辦法第19條，裁定如主文。
中    華    民    國    97    年    5     月    30    日
                  交通法庭法  官  劉家祥
以上正本證明與原本無異。
如不服本裁定，應於裁定送達後5日內，向本院提出抗告狀。（
應附繕本）
                          書記官  劉謹翊
中    華    民    國    97    年    6     月    2     日


司法院資訊處製作；財團法人民間司法改革基金會備份。
